臺北高等行政法院判決　　　　　　　　　　　　　 九十二年度訴字第二二五八號
　　　　　　　　　　　　　　　.
　　原　　　告　甲○○
　　訴訟代理人　乙○○
　　被　　　告　財政部臺灣省北區國稅局
　　代　表　人　許虞哲（局長）
　　訴訟代理人　戊○○
　　　　　　　　丁○○
　　　　　　　　丙○○
右當事人間因禁止財產處分登記事件，原告不服財政部中華民國九十二年三月二十日
台財訴字第○九二一三○○一五四號訴願決定，提起行政訴訟。本院判決如左：
　　主  文
原告之訴駁回。
訴訟費用由原告負擔。
　　事  實
一、事實概要：原告因民國七十九年、八十年及八十一年度綜合所得稅結算申報，不
    服原處分機關核定補徵稅額，申請復查，經原處分機關復查決定後，對稅額仍不
    服，於期限內提起訴願，惟未就復查決定之應納稅額繳納半數或提供相當擔保，
    經原處分機關移送臺灣桃園地方法院（現為法務部行政執行署桃園行政執行處）
    強制執行，並以八十九年二月十五日北區國稅大溪服第八九○○○四三九號函臺
    北縣中和地政事務所禁止其財產處分登記，原告不服，提起訴願，經訴願決定駁
    回，原告猶未甘服，遂向本院提起行政訴訟。
二、兩造聲明：
　(一)原告聲明：原處分及訴願決定均撤銷。
　(二)被告聲明：駁回原告之訴。
三、兩造之主張：
甲、原告主張：
  (一)本案有稅捐稽徵法第二十一條第一項第一款及第二項後段明文規定，時效完成之
    適用（依據桃園地方法院於民國八十六年十一月三日寄件信封及執行通知影本、
    財政部北區國稅局大溪稽徵所歷次對原告送達地址及戶籍謄本等證據證明。）
  (二)依據財政部北區國稅局於民國九十一年十月二十五日發文之北區國稅徵字第○九
    一一○六五三一四○號函副本告知，原告乃經向地政事務所查得，其屬大溪稽徵
    所於八十九年二月十五日以北區國稅服第八九○○○四三九號函囑託禁止處分登
    記案（登記標的坐落台北縣中和市○○○段第貳參陸之壹零壹號）。
  (三)經查，囑託機關（即被告所屬大溪稽徵所）自始未依法對原告核徵補繳納七十九
    、八十、八十一年度綜合所得稅款事送達納稅義務人。因此，其於八十九年二月
    十五日以北區國稅服第八九○○○四三九號函囑託地政事務所，禁止處分登記案
    ，為違法處分案應予以撤銷，以維人民權益。
  (四)綜上論述，原告根本未積欠七十九年、八十年及八十一年度綜合所得稅，而被告
    機關囑託地政事務所禁止原告處分登記，為無理由；為此依法起訴，請鈞院依法
    審理判決原告勝訴，以維人民權益。
乙、被告主張：
  (一)查原告七十九年度綜合所得稅，短報其配偶源自國防部中山科學研究院（以下簡
    稱中科院）薪資所得，核定補徵稅額二二、三五九元，及應處罰鍰四、四○○元
    。原告不服，於復查期限內申請復查，經被告八十六年四月七日北區國稅法第0
    0000000號復查決定：罰鍰准予註銷，補徵稅額維持原核定。按原告既於
    復查期限內申請復查，可知其確已收到繳款書，始可於復查期限內提起申請。次
    查原告八十年度及八十一年度綜合所得稅，短報其配偶源自中科院薪資所得，經
    核定補徵稅額二七、○五○元及三二、三三九元，限繳日期分別訂為八十五年十
    二月六日至十二月十五日及八十六年七月十六日至七月二十五日，繳款書分別於
    八十五年十二月二日及八十六年七月二日以雙掛號送達原告住址，由其配偶乙○
    ○君簽收。原告對原核定稅額不服，申請復查，經被告八十六年四月二十八日北
    區國稅法第00000000號及八十六年十月二十八日北區國稅法第0000
    0000號復查決定：維持原核定。揆諸首揭行政程序法第七十三條第一項、稅
    捐稽徵法第二十一條規定及行政法院六十一年度裁字第一五六號判例，並未逾核
    課期間。
  (二)再查原告七十九年度、八十年度及八十一年度綜合所得稅，因不服被告復查決定
    ，於期限內提起訴願，因未對復查決定之應納稅額繳納半數，或提供相當擔保，
    經被告所屬大溪稽徵所分別於八十六年十一月二十五日、八十六年九月二十五日
    及八十七年二月二十五日移送臺灣桃園地方法院（現為法務部行政執行署桃園行
    政執行處）強制執行，並以八十九年二月十五日北區國稅大溪服第000000
    00號辦理禁止財產處分登記，核與首揭稅捐稽徵法第三十九條及同法第二十四
    條第一項規定，亦無不合。
  (三)末查原告七十九年度、八十年度及八十一年度綜合所得稅不服被告所屬大溪稽徵
    所核定補徵稅額，業經行政法院判決駁回，全案已告確定，原告執詞主張本案有
    稅捐稽徵法第二十一條第一項第一款及第二項後段明文規定，應有時效完成之適
    用，自難謂有理由，原處分及訴願決定請予維持。
  (四)原處分及所為訴願決定並無違誤，請准如答辯之聲明判決。
　　理  由
一、本件被告之代表人原為林吉昌，自九十三年八月三日起變更為許虞哲，是其聲明
    承受訴訟，核無不合，應予准許，合先敘明。
二、按「納稅義務人應納稅捐，於繳納期間屆滿三十日後仍未繳納者，由稅捐稽徵機
    關移送法院強制執行。但納稅義務人已依第三十五條規定申請復查者，暫緩移送
    法院強制執行。前項暫緩執行之案件，除有左列情形之一者外，稽徵機關應移送
    法院強制執行：一、納稅義務人對復查決定之應納稅額繳納半數，並依法提起訴
    願者。二、納稅義務人依前款規定繳納半數稅額確有困難，經稽徵機關核准，提
    供相當擔保者。」、「納稅義務人欠繳應納稅捐者，稅捐稽徵機關得就納稅義務
    人相當於應繳稅捐數額之財產，通知有關機關，不得為移轉或設定他項權利；．
    ．．。」，分別為稅捐稽徵法第二十三條第一項、第三項、第三十九條及第二十
    四條第一項所明定。
三、本件係原告因七十九年、八十年及八十一年度綜合所得稅結算申報，不服原處分
    機關核定補徵稅額，申請復查，經原處分機關復查決定後，對稅額仍不服，於期
    限內提起訴願，惟未就復查決定之應納稅額繳納半數或提供相當擔保，經原處分
    機關移送強制執行，並以八十九年二月十五日北區國稅大溪服第八九○○○四三
    九號函臺北縣中和地政事務所禁止其財產處分登記；原告不服，則主張其並未積
    欠七十九年、八十年及八十一年度綜合所得稅，而被告機關囑託地政事務所禁止
    原告處分登記為無理由云云，資為抗辯。
四、經查：
  (一)原告七十九年度綜合所得稅，短報其配偶源自中科院薪資所得，經原處分機關核
    定補徵稅額二二、三五九元，及處罰鍰四、四○○元。原告不服，於復查期限內
    申請復查，經原處分機關八十六年四月七日北區國稅法第00000000號復
    查決定：罰鍰准予註銷，補徵稅額維持原核定。另原告八十年度及八十一年度綜
    合所得稅，短報其配偶源自中科院薪資所得，經原處分機關核定補徵稅額二七、
    ○五○元及三二、三三九元，限繳日期分別訂為八十五年十二月六日至十二月十
    五日及八十六年七月十六日至七月二十五日，原告對原核定稅額不服，申請復查
    ，經原處分機關八十六年四月二十八日北區國稅法第00000000號及八十
    六年十月二十八日北區國稅法第00000000號復查決定均維持原核定。且
    原告因七十九年度、八十年度及八十一年度綜合所得稅不服原處分機關核定補徵
    稅額所提之行政救濟案，業經駁回而告確定，有前行政法院八十八年度判字第三
    六九六號判決、最高行政法院九十一年度判字第一二七一號判決及行政院台八十
    七訴字第五二七六四號決定書等影本各一份在卷足憑，且為原告所不爭執，洵堪
    認定。
  (二)按所得稅法第十五條第一項規定：「納稅義務人之配偶，及合於第十七條規定得
    申報減除扶養親屬免稅額之受扶養親屬，有前條各類所得者，應由納稅義務人合
    併報繳。」，足認夫妻之各類所得係屬合併申報，申報人即納稅義務人所短報不
    管係其所得或其配偶所得，即有上開稅捐稽徵法受罰或被禁止其財產處分登記之
    適用；查原告係屬七十九年、八十年及八十一年度綜合所得稅納稅義務人，雖原
    告並未漏報其所得之情事，卻短報其配偶乙○○源自中科院該三年薪資所得，已
    如上述；查本件原告七十九年度、八十年度及八十一年度綜合所得稅，因不服原
    處分機關復查決定，於期限內提起訴願，因未對復查決定之應納稅額繳納半數，
    或提供相當擔保，經原處分機關分別於八十六年十一月二十五日、八十六年九月
    二十五日及八十七年二月二十五日移送強制執行，並以八十九年二月十五日北區
    國稅大溪服第八九○○○四三九號函台北縣中和地政事務所禁止其財產處分登記
    ，核與首揭稅捐稽徵法第三十九條及同法第二十四條第一項規定，原處分依法自
    無不合。
五、原處分依法並無不合，訴願決定予以維持，亦無違誤；原告主張其並未積欠該三
    年度稅款，不得對於其財產為禁止處分而訴請撤銷原處分及訴願決定，為無理由
    ，應予駁回。
六、本件事證已明，兩造其餘主張或答辯，已與本院判決結果無涉，爰毋庸一一論列
    ，併此敘明。
據上論結，本件原告之訴為無理由，爰依行政訴訟法第九十八條第三項前段，判決如
主文。
中　　華　　民　　國　　 九十三　　　年　　　八　　　　月　　  十二　　　日
               臺 北 高 等 行 政 法 院   第 七 庭
                              審 判 長 法  官　鄭　小　康
                                       法  官　林　金　本
                                       法  官　黃　秋　鴻
右為正本係照原本作成。
如不服本判決，應於送達後二十日內，向本院提出上訴狀並表明上訴理由，如於本判
決宣示後送達前提起上訴者，應於判決送達後二十日內補提上訴理由書（須按他造人
數附繕本）。
中　　華　　民　　國　　 九十三　　　年　　　八　　　　月　　  十二　　　日
                                       書 記 官  王 琍 瑩
